臺灣嘉義地方法院交通事件裁定　　　　 96年度交聲字第268號
原處分機關　交通部公路總局嘉義區監理所嘉義市監理站
異　議　人
即受處分人　乙○○
上列異議人因違反道路交通管理處罰條例案件，對於交通部公路
總局嘉義區監理所嘉義市監理站民國96年10月12日所為之處分（
嘉監義裁字第裁76-L00000000號），聲明異議，本院裁定如下：
    主  文
異議駁回。
    理  由
一、原處分意旨略以：受處分人即異議人（下稱異議人）乙○○
    於民國九十六年八月二十三日二十一時八分許，駕駛車牌號
    碼０３１９－ＮＷ號自用一般小客車，在嘉義市○○○路與
    圓福街口，未依號誌指示闖紅燈直行，經執行勤務之嘉義市
    警察局第二分局長榮派出所警員當場攔停舉發，並開立嘉市
    警交字第Ｌ00000000號舉發違反道路交通管理事件
    通知單，指定應到案日期為九十六年九月八日，經異議人到
    案陳述意見，經函查舉發單位仍認前揭違規屬實，於九十六
    年十月十二日，認異議人違反道路交通管理處罰條例第五十
    三條第一項規定，以嘉監義裁字第裁７６－Ｌ000000
    00號裁決書裁處罰鍰新臺幣（下同）二千七百元，並依道
    路交通管理處罰條例第六十三條第一項第三款規定記違規點
    數三點，於法並無不合等語。
二、異議人聲明異議理由則以：確於上開時、地駕駛前揭自小客
    車，然警方之攔停舉發及原裁決有以下之違誤：
(一)行經該處接近林森國小前面人行陸橋約三十公尺時，警員突
    然竄出攔停，停車後警員告知闖紅燈，惟回頭看號誌，來向
    燈號視線受阻，去向燈號則為紅燈，即警員所攔停之站立處
    ，為距離號誌八十五公尺之下坡微彎路段，大榕樹遮蔽視線
    ，當時又係夜間，警員亦無法看到來向車輛停等紅綠燈之停
    止線，顯然無法客觀判斷有無闖紅燈情事。
(二)依大法官會議釋字第五三五號解釋意旨，警方實施臨檢亦應
    依正當法律程序為之，該處為彎道凹入隱蔽處，警察躲於不
    適當場所舉發，顯有違比例原則。
(三)該燈號設置與紅燈停止線在同一線上，以一般正常人視野，
    注視前方駕駛前進，距紅燈停止線前約十公尺即無法目視近
    方號誌，即行進中若看到綠燈，於燈號變換之際，行駛至路
    口號誌已轉為紅燈，使前方八十五公尺外之警員誤判為闖紅
    燈。
(四)又法院辦理交通事件，應準用刑事訴訟法採嚴格證明，本件
    警方未有明確之監視器錄影或照片等事證，且有前揭誤判之
    情形，不應為不利之認定。是原處分機關仍依警方違法之舉
    發為裁決，顯有違誤，爰依法聲明異議，聲請撤銷原處分。
三、按汽車駕駛人，行經有燈光號誌管制之交岔路口闖紅燈者，
    處新臺幣一千八百元以上五千四百元以下罰鍰；有上開情形
    者，並記違規點數三點，道路交通管理處罰條例第五十三條
    第一項、第六十三條第一項第三款定有明文。
四、經查：
(一)異議人於上開時、地駕駛自小客車闖紅燈直行之違規事實，
    有原舉發機關之舉發違反道路交通管理事件通知單在卷可稽
    。雖異議人以上開情詞置辯，惟證人即舉發警員甲○○於本
    院調查時到庭結證稱：當日與副所長戴聰明在林森東路與圓
    福街口處即林森國小側門旁執勤，兩人同時進行攔查，觀看
    前面路口，清楚看到異議人駕駛車輛有闖紅燈情形，就站在
    慢車道路揮手攔停，當時站立位置並無其他阻礙觀看燈號變
    化情形等語（見本院卷第四十五至四十七頁），參諸取締時
    間為夜間，燈號變化亦屬清晰可見，佐以警員庭呈及異議人
    提出之現場照片，該道路雖有坡度，然仍屬筆直，警員站立
    在所示之慢車道處，對於前方路口燈號變換及路口處車輛通
    行情景，並無視線上之障礙，雖由警員站立處觀之來向紅綠
    燈號誌，有飲料店招牌及大榕樹，然並未遮住觀及號誌視線
    ，此有前揭照片附卷可稽（見本院卷第二十五、五十頁），
    況來向與去向燈號係同時變換，堪認警員應無混淆誤判之可
    能，另該路口處之林森東路道路雖有坡度，警員攔停站立位
    置，確實看不到紅綠燈號誌之停等線，然警員既已明確證述
    ：是否闖紅燈係看號誌變化，看到燈號明顯係紅燈，異議人
    車輛才開過來等語（見本院卷第四十八頁），即是否得以看
    到停等線，並無礙本件警方舉發異議人闖紅燈事實之認定。
    再輔以警員為維持交通秩序，依法執行職務，乃公權力之行
    使，既與異議人素不相識，並無恩怨，斷無誣指異議人有交
    通違規之行政裁罰，而自陷偽證罪之刑事重罪之可能。況闖
    紅燈交通違規情形係發生一瞬之間，若非以監視錄影方式取
    證，依其本質無從立即拍照存證，又縱設有監視器，亦存有
    攝影範圍角度、畫質解析度等不確定之條件，亦有使闖紅燈
    情形無明確證明之可能，而舉發闖紅燈之交通違規，亦係因
    駕駛人往往為逞一時之快，在急速闖紅燈通過之際，使信賴
    號誌之另向車輛或用路人不及預期防免，交通意外事故於焉
    發生，是舉發闖紅燈違規之用意即在於使駕駛人遵守號誌，
    避免意外發生，基於對公眾道路安全及人民生命保障之行政
    目的，若要求執勤警員就闖紅燈交通違規事實，均附明確清
    晰可示之照片始得舉發，無異苛求，亦有礙於前揭行政目的
    之達成，換言之，不能因警方未提出監視錄影或照片為佐，
    遽推斷異議人未有闖紅燈違規事實甚明。至於法院辦理交通
    聲明異議案件，雖依法準用刑事訴訟法，然所謂「準用」，
    係指性質相同者應為相同之處理，即法有明文規定之類推適
    用，而刑事訴訟法中就犯罪證據有關之規定，與屬於行政秩
    序罰之交通違規裁罰本旨不相符合之部分，自不在得以準用
    之列，至於異議人所稱「嚴格證明」，係指刑事訴訟法上有
    關犯罪事實證明與調查，必須使用法定之證據方法，並遵守
    法定之調查程序始得作為裁判之基礎，異議人誤以交通事件
    準用刑事訴訟法，即謂警方之舉證必須提出明確之照片或錄
    影為證，容有誤會。
(二)證人甲○○證稱：警車停在靠近路邊，有打警示燈及指揮棒
    ，跨出站在慢車道處揮手攔停等語（見本院卷第四十五至四
    十六頁），佐以異議人於聲明異議狀所陳述：當晚駕車接近
    林森國小前方陸橋三十公尺處，警員突然竄出，因前方尚有
    機車，遂詢問副駕駛座之妻是否攔停伊，經警指揮手勢確定
    ，心想可能實施酒測，遂注意後方有無來車，緩慢由內車道
    經外車道、機車道駛至警員指示之機車道處停車等語（見本
    院卷第三頁），即警方若係突然竄出攔停，異議人見狀，理
    應無時間詢問妻子是否遭攔停後，再「緩慢」駛至警方攔停
    處，況輔以警車停放並閃警示燈等情，警員並非躲於暗處或
    隱蔽於物品後方，難認警方之取締有何缺失或違反比例原則
    之處。另異議人亦陳稱舉發之際為雨過路濕之夜晚，並提出
    中央氣象局逐日逐時氣象資料為佐（見本院卷第五十八至六
    十一頁），然縱確為雨過路濕之夜晚，既無下雨之情形，足
    以影響警方觀看燈號變換之視線，即無礙於本件之認定，況
    且當日於嘉義市○○○路五十六號氣象觀測站測得嘉義市降
    雨情形，於十六時及十七時有零點五ＭＭ降雨量，十八時有
    雨跡，之後並無降雨，此有前揭氣象資料在卷可按（見本院
    卷第六十頁），即異議人違規遭警舉發之二十一時許，並未
    下雨，輔以當時係正值酷熱之八月夏季，雨後路面蒸發甚迅
    ，證人甲○○所證稱：當時係晴天，並未下雨等語（見本院
    卷第四十六頁），即無悖於當時之情形，異議人執以證人前
    開證述不實，而率認證人所為證述均不可採信，顯無憑據。
(三)原處分機關裁決異議人駕車行經有燈光號誌管制之交岔路口
    闖紅燈，乃引據舉發通知單為證。而舉發本件違規事件之員
    警甲○○，就本件如何查獲並舉發之經過，亦於本院調查時
    到庭陳述無訛，並提供現場照片及標明圖示為證，已如前述
    ，復核警員甲○○本人親身見聞異議人駕車闖紅燈，對該事
    實最為明瞭，其就舉發經過描述具體、清楚，且舉發現場亦
    與卷附之現場圖及照片所示相符，應可認定證人甲○○之證
    詞堪可採信。至於異議人請求至現場履勘及傳喚證人副所長
    戴聰明，因已有異議人及證人提出之現場照片足以參酌，又
    聲請傳喚之證人所欲證明之事實與證人甲○○所證係屬同一
    ，因本件事證已臻明確，並無再為調查之必要，附此敘明。
五、綜上所述，本件並無任何證據足資證明執勤警員有捏造事實
    、違法取締等情事，其本於維護交通秩序、安全職責所為之
    當場舉發，自應受到合法、正確之推定。異議人並未舉證證
    明其確實並未闖紅燈，復查無其他證據足使本院對交通警察
    之舉發產生合理懷疑，是本件異議人確有闖紅燈直行之違規
    事實，堪以認定，異議人前揭所辯，並不足採。原處分機關
    據以援引上開規定，裁處罰鍰二千七百元，並記違規點數三
    點，核無違誤。本件聲明異議為無理由，應予駁回。
六、據上論斷，應依道路交通管理處罰條例第八十七條第二項，
    道路交通案件處理辦法第十九條規定，裁定如主文。
中　　華　　民　　國　　96　　年　　12　　月　　31　　日
                  交通法庭法　官　林青怡
上列正本證明與原本無異。
如不服本裁定，應於裁定送達後5日內向本院提出抗告狀（應附
繕本）。
中　　華　　民　　國　　96　　年　　12　　月　　31　　日
                          書記官  李佳惠
